【裁判字號】    99,交聲,180
【裁判日期】    990923
【裁判案由】    違反道路交通管理處罰條例聲明異議
【裁判全文】
臺灣雲林地方法院交通事件裁定         99年度交聲字第180號
移送機關即
原處分機關  交通部公路總局嘉義區監理所雲林監理站
異  議  人
即受處分人  乙○○
上列受處分人因違反道路交通管理處罰條例案件，對於交通部公
路總局嘉義區監理所雲林監理站於民國99年8 月11日所為之雲監
裁字第裁72-KAK072144號裁決處分（舉發違反道路交通管理事件
通知單：雲林縣警察局99年7 月25日雲警交字第KAK072144 號）
，聲明異議，本院裁定如下：
    主  文
原處分撤銷。
乙○○不罰。
    理  由
一、原處分意旨略以：異議人即受處分人乙○○駕駛車牌號碼38
    07-DG 號自用小客車（下稱本案自小客車），於民國99年7
    月25日晚間9 時9 分許，行經臺1 丁線斗六段，有未繫安全
    帶之違規事實，當場為警攔停製單舉發，嗣交通部公路總局
    嘉義區監理所雲林監理站（下稱原處分機關）以其違規事實
    屬實，依照道路交通管理處罰條例第31條第1 項規定，裁處
    罰鍰新臺幣（下同）1,500 元。
二、聲明異議意旨略以：異議人習慣上車就繫好安全帶，舉發違
    規時地，異議人行車至臺1 丁線（斗六市○○里路段），因
    晚間視線不佳、天空烏雲密佈，故僅以時速約40公里行駛於
    慢車道，突有警車從後方快速超車，自前方攔停本人下車，
    警員即開單舉發異議人未繫安全帶，惟異議人確有繫安全帶
    ，加上當時天色昏暗、車窗貼有隔熱紙，視線不佳，警員因
    目視偏差，而指摘異議人未繫安全帶之事實，亦無其他證據
    可佐，所為舉發顯有錯誤等語，爰請求撤銷原處分。
三、按法院受理交通事件，準用刑事訴訟法之規定，道路交通管
    理處罰條例第89條前段定有明文。準此，刑事訴訟法就犯罪
    證據之相關規定，於性質上與行政秩序罰之交通違規裁罰本
    旨不相抵觸之範圍內，本院自仍得依法適用。又依刑事訴訟
    法第154 條第2 項規定，犯罪事實應依證據認定之，無證據
    不得認定犯罪事實；而認定犯罪事實所憑之證據，雖不以直
    接證據為限，間接證據亦包括在內，然而無論直接證據或間
    接證據，其為訴訟上之證明，須於通常一般之人均不致有所
    懷疑，而得確信其為真實之程度者，始得據為有罪之認定，
    倘其證明尚未達此一程度，而有合理之懷疑存在，無從得到
    犯罪事實存在之確信時，即應由法院為諭知被告無罪之判決
    （最高法院76年臺上字第4986號判例參照）。此一證明力原
    則，於法院審認交通管理處罰條例案件之違規事實存否時，
    當有其適用。依此，警察執行取締交通違規行為，若僅有現
    場警察之目視觀察，而無其他證據可資佐證，又與異議人之
    辯詞各執一詞時，本院應細究執勤警察於法院所作證詞與卷
    內資料內容是否縝密一致，倘非如此，即不得使本院確信異
    議人確有違規之事實存在，應依訴訟法上待證事實「倘有懷
    疑，則應從被告之利益作解釋」之證據法則，為異議人有利
    之認定。
四、經查：
(一)、證人甲○○即本件舉發警察於本院審理時到庭證稱：本件是
    我取締的，是我目擊異議人未繫安全帶，攔他的是後面的同
    事攔的，我是最後一個下車；當天我坐在副駕駛座，後座還
    有1 位同事總共3 位，最先看到異議人未繫安全帶的是我，
    因為異議人的車子在我們巡邏車的前方，他的車子有貼隔熱
    紙，當時臺1 丁線有路燈，隔熱紙有透光性，有路燈可以照
    到車子內的情況，我們的車子開在他車子的正後方，距離他
    大約2 個車身、約8 公尺，看到他身上沒有斜線，所以我認
    為他沒有繫安全帶，後來我們開到駕駛人的左側，距離大約
    2 、3 公尺與異議人平行，示意他停車時，他有繫安全帶的
    動作，停車後下去攔他下來後告訴他違規事實的是另一位同
    事，他有看到他在解開安全帶，我是最後才下車，向異議人
    拿取證件後，我們就依事實告發；我在巡邏車上的時候我有
    跟異議人說我有看到他未繫安全帶，我是先下車再上車開罰
    單，當時他的情緒有比較激動，就說他沒有，我就告訴他因
    為他有違規所以我們才告發，我填完單證件還他，請他簽收
    紅單，他拒簽，我就告訴他如果沒有簽，我們還是會寄發給
    他，也有告訴他幾天內要到案，但是他沒有等我們說完就離
    開了；我們的車窗沒有隔熱紙，是標準的警車；那天陰天、
    毛毛雨，大約晚上9 點，有路燈，是直線路段，沒有上下坡
    、車速約時速3 、40公里等語。
(二)、關於本件舉發當時情形，雲林縣警察局99年8 月5 日雲警交
    字第0991301752號函中表示：「有關臺端反映有繫安全帶1
    節，經查臺端於99年7 月25日21時9 分許，駕駛3807-DG 號
    車行駛臺1 丁線斗六段，為本局在該路段執行交通稽查勤務
    員，由違規車『左後方』發現安全帶帶扣未扣，隨即與違規
    車平行行駛，目睹違規屬實隨即引導路邊停車受檢，臺瑞係
    於攔停時才將安全帶繫上，據此，本局員警當場依法舉發並
    無不當。」與證人甲○○上述證詞對照，證人證稱係自本案
    自小客車「正後方」發現異議人未繫安全帶，與上開函內容
    所指稱「左後方」不同，是證人究由何處發現異議人有未繫
    安全帶之事實，容有疑問。至於上述函文內容如何而來，證
    人甲○○表示不清楚，其亦未向上級陳報此事。則證人甲○
    ○既稱其是目擊並取締警察，然卻不知何人陳報違規情事，
    而由承辦警察製作上述函文，是該函文之可信度，亦顯有疑
    慮，尚無從辨識函文內容所示之「左後方」，抑或證人所堅
    稱之「正後方」（發現違規），何者為真。又證人證稱係於
    本案自小客車正後方約8 公尺處，透過該車貼有隔熱紙之車
    窗發現異議人身上無斜線，據此推斷異議人未繫安全帶，惟
    當時約晚間9 時許，天候陰且有雨，路燈約50公尺一盞，信
    當時視線難認良好，縱有路燈照射，亦因天雨、異議人車上
    貼有隔熱紙、及車輛在移動中，亦難判斷自約8 公尺後方目
    擊異議人車內狀況之視線良好，欲在上述距離透過車窗辨認
    異議人確實未繫安全帶，實有相當困難，證人雖堅稱異議人
    未繫安全帶，但無其他憑證可佐，可信度難謂堅強，無法排
    除錯誤辨識之可能。再者，證人乘坐於警車之副駕駛座，上
    下車相當便利，其發現異議人有未繫安全帶之事實，攔停異
    議人後，未先行下車告知異議人違規事實為何，卻由其他警
    察告知，再由證人填單舉發，亦與應由發現違規之警察告知
    違規事實後填具舉發單之一般執勤過程相悖，更使本院對舉
    發內容存疑。是依上開證據資料，實難釐清異議人之違規事
    實是否屬實，此外，復無其他證據資料得以佐證，本院尚難
    憑前述容有瑕疵之證據資料，得出異議人確有未繫安全帶違
    規事實之確信。
五、綜上所述，本件尚無具體充足之證據使本院確信異議人確於
    上揭時地有未繫安全帶駕車之違規事實，應依上開說明，倘
    事實存疑時，應為異議人有利之認定，遽原處分機關不察，
    逕為前開裁罰，難認允當。從而本件異議為有理由，應將原
    處分撤銷，改諭知不罰，以資適法。
六、依道路交通管理處罰條例第87條第2 項，道路交通案件處理
    辦法第20條前段，裁定如主文。
中    華    民    國    99    年    9     月    23    日
                  交通法庭  法  官  侯廷昌
以上正本證明與原本無異。
如不服本裁定，應於裁定送達後5 日內向本院提出抗告狀（須附
繕本）。
                            書記官  林美鳳
中    華    民    國    99    年    9     月    23    日

司法院資訊處製作；財團法人民間司法改革基金會備份。
